臺灣臺北地方法院民事判決　九十年度國簡上字第一○號
　　上　訴　人　甲○○
　　被上訴人　　台北市政府環境保護局
　　法定代理人　丙○○
　　訴訟代理人　乙○○
　　　　　　　　戊○○
　　　　　　　　丁○○
右當事人間請求國家賠償事件，上訴人對於中華民國九十年九月十三日本院台北簡易
庭九十年度北國簡更字第一號第一審判決提起上訴，本院判決如左：
    主  文
上訴駁回。
第二審訴訟費用由上訴人負擔。
    事  實
甲、上訴人方面：
  一聲明：
    (一)原判決廢棄。
    (二)被上訴人應給付上訴人新台幣（下同）十八萬元及自民國八十八年七月廿九日
      起至清償日止，按年息百分之五計算之利息。
  二陳述：除援用原審之主張及陳述外，補稱：本件係依國家賠償法第二條第二項規
          定請求被上訴人賠償，請求之十八萬元包括：(一)其所有引擎號碼Ｅ一○一
          二八三Ｇ號藍色福特小客車（下稱系爭汽車）遭被上訴人非法拖吊後，於
          民國八十八年七月廿九日起至八十九年六月廿八日止，每月增加約一萬元
          之代步費用，共計十一萬元；(二)拖吊時造成系爭汽車車損，估計約六萬元
          ；(三)系爭汽車遭拖吊，致其無法繳納牌照稅及交通違規罰款，因而受有一
          萬元的損害。
  三證據：援用原審之立證方法。
乙、被上訴人方面：
  一聲明：如主文所示。
  二陳述：除援用原審之主張及陳述外，補稱：八十八年七月廿四日確實有接到上訴
          人對系爭汽車主張所有權之電話，但因內部作業聯繫不當，故在同年七月
          廿九日將系爭汽車當作廢棄車輛拖離停放處，但被上訴人已於同年八月十
          一日發函告知上訴人得將該車領回，並同意免徵上訴人拖吊費及保管費，
          但上訴人不願將車輛領回，如其主張受有損害，應舉證證明確有損害發生
          。
  三證據：援用原審之立證方法。
    理    由
一上訴人起訴主張：其所有系爭汽車之車牌於八十八年七月十八日遭交通隊查扣，其
  遂將該車停放於台北市○○路士林憲兵隊對面舊美國學校旁，被上訴人誤認該車為
  廢棄車輛，於八十八年七月廿三日在該車上張貼通知單，要上訴人於四十八小時內
  自行清理該車，其於翌日即依該通知單所載致電被上訴人，主張該車並非廢棄車輛
  ，詎被上訴人仍於同年七月廿九日非法將該車拖吊至台北縣淡水鎮○○○路十之二
  號拖吊貯存場，致其受有增加代步費用十一萬元、車損六萬元、未能繳納交通行政
  規費致受損一萬元等各項損害，爰依據國家賠償法第二條第二項規定請求被上訴人
  賠償等語。被上訴人則抗辯：伊依道路交通管理處罰條例第八十二條之一、佔用道
  路廢棄車輛認定標準查報處理及收取費用辦法、廢機動車輛認定及移置作業規範等
  規定，認定系爭車輛為廢棄汽車，並將之移置儲存場所停放管理，均係依法行事，
  並無違法失職之處；上訴人主張因系爭汽車遭拖吊受有損害，應對確有損害發生一
  節負舉證之責等語。
二上訴人主張系爭汽車遭拖吊之經過情形，為被上訴人所不爭執，復有台北市疑似無
  牌廢機動車輛查報處理紀錄表、照片四幀、上訴人致電被上訴人之電話通聯紀錄表
  、佔用道路廢機動車輛清理通知書等件在卷可稽，堪信為真正。
三按佔用道路之廢棄車輛，經民眾檢舉或由警察機關、環境保護主管機關查報後，由
  警察機關通知車輛所有人限期清理；車輛所有人逾期未清理，或有車輛所有人行方
  不明無法通知或無法查明該車輛所有人情形，經公告一個月仍無人認領者，移送由
  環境保護主管機關依廢棄物清除；第一項廢棄車輛之認定標準、查報處理及對廢棄
  車輛所有人收取費用辦法，由交通部會同內政部、法務部、行政院環境保護署定之
  ，道路交通管理處罰條例第八十二條之一第一項、第三項分別定有明文。而依據前
  開規定，交通部、行政院環境保護署、內政部、法務部乃於八十六年十月廿七日會
  銜發布「佔用道路廢棄車輛認定標準查報處理及收取費用辦法」，依該辦法第四條
  第一項、第二項及第五條第二項規定，廢棄車輛之處理程序為：佔用道路廢棄車輛
  由警察機關、環境保護機關派員現場勘查認定後，須張貼通知於車體明顯處，經四
  十八小時仍無人清理者，由環境保護機關先行移置至指定場所存放；廢棄車輛張貼
  通知後，警察機關應查明車輛所有人，以書面通知其限期清理或至指定場所認領，
  逾期仍未清理或認領，或車輛所有人行方不明無法通知或無法查明車輛所有人情形
  ，由環境保護機關公告，經公告一個月無人認領者，由環境保護主管機關依廢棄物
  清除；環境保護機關於執行廢棄車輛移置過程時，如遇車輛所有人主張其權利，經
  查屬實者，應再令其限期清理，逾期未清理，由環境保護機關先行移置，經公告一
  個月仍無人認領者，方得移送環境保護主管機關依廢棄物清除。
四經查：
  (一)系爭汽車因未懸掛車牌停放於路旁，遭被上訴人之清潔隊值勤人員於八十八年七
    月廿三日上午六時許，逕依職權認定為長年佔用道路停車位之破舊車輛，該值勤
    人員並依前引規定在該車上張貼「佔用道路廢機動車輛清理通知書」，該通知書
    上明白記載「本車依『道路交通管理處罰條例第八十二條之一』及『佔用道路廢
    棄車輛認定標準查報處理及收取費用辦法』查報認定為廢棄車輛，請車輛所有人
    於四十八小時內自行清理，逾期未清理者，由環境保護機關依法先行移置指定場
    所存放。經公告一個月仍無人認領，則依廢棄物清理。※本車如仍需使用，請速
    依下述電話通報註銷本案」等語，上訴人於發現系爭汽車上張貼之通知書後，旋
    於同年七月廿四日上午致電被上訴人，表示其仍欲繼續使用系爭汽車，此為被上
    訴人自承無訛（見本院九十年十二月十八日準備程序筆錄），上訴人既已於系爭
    汽車遭認定為廢棄汽車後出面主張權利，被上訴人即應依前揭通知書所載註銷該
    案，或依前引規定再次令上訴人限期清理該車，不得即將系爭汽車逕依廢棄車輛
    處理，殆無疑義。
  (二)惟被上訴人於上訴人在八十八年七月廿四日主張權利後，因內部聯繫不當之故（
    此為被上訴人所自承，見本院九十年十月十二日準備程序筆錄），仍於同年七月
    廿九日逕將系爭汽車移置位於台北縣淡水鎮之拖吊貯存場，被上訴人於本件廢棄
    車輛處理之執行程序，顯與前引法條所定不符，其於執行職務行使公權力時係有
    過失，洵堪認定。
五惟公務員於執行職務行使公權力時，因過失不法侵害人民自由或權利者，固應由國
  家負損害賠償責任（國家賠償法第二條第二項前段），然必須該人民確係因權利遭
  侵害而受損，方得請求國家就其所受損害負填補、賠償之責。上訴人主張其因被上
  訴人前開不當執行職務之舉，支出代步費用、受有車損、未能繳納交通規費因而受
  損云云，經查：
  (一)被上訴人於執行本件廢棄車輛處理之職務時，確因過失誤將系爭車輛當成廢棄汽
    車而移置拖吊貯存場，然被上訴人嗣後發現錯誤，旋於同年八月十一日以北市環
    三字第八八二二九六八八○○號函通知上訴人可將系爭車輛領回，有該函附卷可
    佐，上訴人坦認已收受該函文，卻拒絕領回該車，則該車自上訴人收受前開函文
    迄今仍置放於拖吊貯存場，顯係因上訴人拒絕受領該車所致，而非被上訴人之過
    咎所引發。上訴人主張其因該車誤遭拖吊，受有增加十一個月代步費用達十一萬
    元之損害（以每月一萬元計算），姑不論未見上訴人舉證以實其說，更遑論係上
    訴人拒絕領回系爭車輛方致該車迄今仍停放於拖吊貯存場，是以上訴人主張前開
    期間之代步費用為其所受損害云云，殊無可採，自不得請求被上訴人賠償。
  (二)上訴人主張系爭汽車遭拖吊時受有車損，未能舉證證明之，則其空言指稱該項車
    損數額為六萬元，要難採信。
  (三)上訴人另稱因系爭汽車遭拖吊，致其無法繳納牌照稅、交通違規罰款，受損一萬
    元云云，然該車遭拖吊與上訴人得否繳納各項費用並無關連，蓋繳納前引各項費
    用並不以上訴人仍繼續占有、使用系爭汽車為必要，況未繳納各該費用，何以致
    上訴人受有一萬元之損害，亦屬難以想像，上訴人憑空主張其受損一節，顯非事
    實，自不得請求被上訴人賠償。
六綜上所述，被上訴人於執行職務行使公權力時，因過失誤將系爭汽車移置拖吊貯存
  場，不法侵害上訴人對系爭汽車之所有權，然上訴人未能舉證證明其因之受有損害
  ，則其請求被上訴人賠償十八萬元，並加計自八十八年七月廿九日起至清償日止之
  法定遲延利息，為無理由，不應准許。原審駁回上訴人之訴，理由與本院所採雖有
  不同，但結論並無二致，上訴人指摘原審判決不當，求予廢棄改判，為無理由，應
  予駁回。
七本件判決基礎已臻明確，兩造其餘攻擊防禦方法及舉證核與判決結果無影響，爰不
  再一一論述，併予敘明。
據上論結，本件上訴為無理由，依民事訴訟法第四百三十六條之一第三項、第四百四
十九條第一、二項、第七十八條，判決如主文。
中　　　華　　　民　　　國　　九十一　　年　　　一　　　月　　 廿五　　 日
　　　　　　　　　　　　　　　　　　　　　　民事第二庭審判長法官　丁蓓蓓
　　　　　　　　　　　　　　　　　　　　　　　　　　　　　　法官　林玲玉
　　　　　　　　　　　　　　　　　　　　　　　　　　　　　　法官　陳婷玉
右為正本係照原本作成
本判決不得上訴
中　　　華　　　民　　　國　　九十一　　年　　　一　　　月　　 廿五　　 日
　　　　　　　　　　　　　　　　　　　　　　　　　　　法院書記官　王  儀
